最高法院刑事判決　　　　　　　　　 111年度台上字第1900號
上　訴　人　張景煬（原名張哲誠）




上列上訴人因違反毒品危害防制條例等罪案件，不服臺灣高等法
院臺中分院中華民國111 年1 月26日第二審判決（110 年度上訴
字第2250 號 ，起訴案號：臺灣臺中地方檢察署110 年度偵字第
17500 、24168 號），提起上訴，本院判決如下：
    主  文
上訴駁回。
    理  由
一、按刑事訴訟法第377 條規定，上訴於第三審法院，非以判決
    違背法令為理由，不得為之。是提起第三審上訴，應以原判
    決違背法令為理由，係屬法定要件。如果上訴理由書狀並未
    依據卷內訴訟資料，具體指摘原判決不適用何種法則或如何
    適用不當，或所指摘原判決違法情事，顯與法律規定得為第
    三審上訴理由之違法情形，不相適合時，均應認其上訴為違
    背法律上之程式，予以駁回。
二、上訴人張景煬（原名張哲誠）上訴意旨略謂：依司法院釋字
    第263 號解釋及最高法院之判決意旨以及刑法第59條之立法
    理由，可知裁判者應審酌刑法第57條各款所有事項及一切和
    犯罪有關之情狀為「犯罪之情狀可憫恕」之判斷，縱客觀上
    非足以引起一般同情，若有「情輕法重」者，亦得適用刑法
    第59條之規定給予酌減其刑，而上訴人犯情確屬堪憐憫，原
    判決未依刑法第59條之規定給予酌減，自有未當，爰提起本
    件上訴，求予撤銷改判較輕之刑，俾能早日服刑完畢與家人
    團圓云云。
三、惟查：
  ㈠本件原審經審理結果，認定上訴人的自白與卷內諸多證據悉
    相適合而真實，確有如原判決事實欄所載販賣第二級毒品甲
    基安非他命、轉讓禁藥之犯行，因而維持第一審論處上訴人
    以販賣第二級毒品罪刑（3罪，2次既遂，1 次未遂）、轉讓
    禁藥罪刑（1 罪）之判決，暨所定應執行刑及相關沒收、沒
    收銷燬及追徵之諭知，駁回上訴人在第二審之上訴。已詳敘
    其調查、取捨證據之結果及憑以認定犯罪事實之心證理由。
    從形式上觀察，原判決並無任何違背法令之情形。
  ㈡刑法第59條關於犯情可憫、減輕其刑的規定，係屬法院得依
    職權裁量的事項，此項職權的行使，若無客觀上顯然濫權、
    失當情形，即不得單憑當事人主觀，任意指摘為違法，據為
    其合法上訴第三審的理由。
    原判決業於其理由欄三─㈤內，詳敘本件無刑法第59條減刑
    規定適用的理由，並指出：第二級毒品甲基安非他命，對社
    會秩序及國民健康危害甚鉅，上訴人前因販賣第二級毒品甲
    基安非他命，經法院判處罪刑並給予緩刑在案，當知此為政
    府嚴格查緝之行為，猶於緩刑期間內再為本案販賣犯行，嚴
    重影響社會治安，在客觀上不足以引起一般之同情，且分別
    依毒品危害防制條例（下稱毒品條例）第17條第2 項「自白
    毒品犯罪」減輕其刑、或再依刑法第25條第2 項未遂犯減輕
    之規定遞減輕其刑後，均已無「情輕法重」、「可堪憫恕」
    的情形；另所犯本案轉讓禁藥部分，其法定本刑為2月以上7
    年以下有期徒刑，衡其對社會治安之危害，量處法定刑度，
    亦無「情輕法重」之情；至所稱出身單親家庭，經濟狀況欠
    佳、因家人罹病需請看護、經濟壓力沈重等節，核非犯罪的
    特殊原因與環境，客觀上不足以引起一般同情。第一審既以
    其責任為基礎，審酌上訴人具體之主、客觀、前案紀錄，並
    斟酌刑法第57條各款所列事項等一切情狀，就所犯事實欄一
    ─㈠、㈢所示之販賣第二級毒品既遂犯行，均依毒品條例第
    17 條第2項「自白毒品犯罪」減刑的規定，於法定本刑「無
    期徒刑或10年以上有期徒刑」減輕的範圍內，各宣處有期徒
    刑5年4月，併為相關沒收、追徵之諭知；就所犯事實欄一─
    ㈣所示販賣第二級毒品未遂犯行，除適用前揭「自白毒品犯
    罪」減輕其刑之規定外，再依刑法第25條第2 項未遂犯減刑
    的規定，於法定本刑「無期徒刑或10年以上有期徒刑」遞減
    輕的範圍內，宣處有期徒刑2 年7 月，併為相關沒收、沒收
    銷燬之諭知；另就所犯事實欄一─㈡所示轉讓禁藥之犯行，
    亦適用毒品條例第17條第2 項「自白毒品犯罪」減刑的規定
    ，於法定本刑「7 年以下（2 月以上）有期徒刑」減輕的範
    圍內，宣處有期徒刑3 月，併為相關沒收之諭知，並就前開
    販賣第二級毒品（既、未遂）3 罪所處之刑，合併定其應執
    行刑為有期徒刑6 年。客觀上既未逾越法定刑度，屬法定偏
    低刑度之量處，無量刑過重濫用自由裁量權的情形，且無違
    背公平正義、責罰相當等原則，客觀上難謂濫權、失當。經
    核於法都無不合。上訴意旨，無非就事實審法院量刑、刑之
    酌減職權的適法行使，任憑己意，妄為指摘，難認為適法的
    上訴第三審理由。
  依上說明，應認上訴人之上訴為違背法律上之程式，予以駁回
  。又本院係法律審，且本件係程序判決，上訴人另請求從輕量
  刑云云，尚無從審酌，附此敘明
據上論結，應依刑事訴訟法第395條前段，判決如主文。
中    華    民    國   111    年    4     月    14    日
                  刑事第二庭審判長法  官  林  勤  純  
                                  法  官  王  梅  英  
                                  法  官  莊  松  泉  
                                  法  官  吳  秋  宏  
                                  法  官  李  釱  任  
本件正本證明與原本無異
                                  書記官
中    華    民    國   111    年    4     月    19    日